# 跪求陈老师回复！关于代垫运费总额法净额法结算的问题

提问人：穿上马甲找陈版 时间：2017-12-15 13:57:43
陈老师，您好 最近在参与一家拟上市A公司的IPO审计，A公司属于制造业，主要销售渠道为外销（FOB）和内销，销售合同一般约定A公司是不承担运输费用的，但可以协助客户办理托运，因而存在给客户发货时先代垫运费的情况，目前企业的会计处理方式为：
（ 1 ） 支付运输公司发生的运费 100 元、运输公司给A公司开票 100 元（增值税专票6%税率），分录如下：借：销售费用-运费 94.34借：应交税费-进项税额5.66贷：银行存款 100 （ 2 ） 因大多客户一般为预收款（即客户账户需要有一定余额才能下订单），故而代垫运费跟客户对账后会从预收账款扣除，根据《增值税暂行条例》，企业认为此类代垫运费应属于价外费用，应纳入销售额计算应纳税额，按销售货物17%税率缴纳增值税，因而跟客户谈妥，客户负担相关税费，大致结果为向客户收取 117 元，且A公司向客户开具增值税专票（17%），分录如下：借：预收账款 117 贷：应交税费-销项税额 17 贷：其他业务收入-代垫运费收入 100 而我们经查阅公司销售合同发现，关于货物运输的相关条款基本为以下三类：（ 1 ） 外销客户B：“双方贸易条款为FOB；甲方（A公司）可以协助乙方（B公司）办理托运服务，产生的各项费用由乙方负担。各种原因导致货品中途丢失的，甲方可以协助乙方查明原因并提供往来货品物流快递单据凭证，但不承担赔偿责任。”（ 2 ） 内销客户C：“乙方（A公司）负责和第三方物流公司签订快递协议到乙方指定地点取货并负责结算和异常件索赔，货交第三方物流后的丢失、毁损等由乙方负责。”（ 3 ） 内销客户D：“甲方（D公司）负责和第三方物流公司签订快递协议到乙方指定地点取货并负责结算和异常件索赔，货交第三方物流公司后的丢失、毁损等由甲方负责，由此引起的延期交付等相关责任亦由甲方负责。” 对于B类客户，运输公司一般由A公司选择并议价，A公司先代垫运费，然后从预收B公司款项中扣取；对于C类客户，运输公司一般由A公司选择并议价，A公司先代垫运费，然后从预收C公司款项中扣取；对于D类客户，尽管合同约定D客户负责选择运输公司及结算，但实际操作中，仍是由A公司选择运输公司并议价，A公司先代垫运费，然后从预收D公司款项中扣取（与合同约定不一致）； 以上三种代垫运费情况，都是运输公司给A开票并由A直接支付运费，A再给客户开票并向客户收取相关款项。当涉及到快递丢失、毁损等向运输公司索赔时，一般由A公司与运输公司联系、协调，但最终赔偿给客户的金额与运输公司赔付金额一致（A公司并不会多赔偿）。外销客户B类，因为涉及到境外公司，一般都是运输公司赔付给A，A再赔付给客户B；而内销的C、D类客户，有运输公司赔付A、A再赔付客户的情况，但也有经A公司协助后，运输公司直接赔付给C、D类客户的情况。 经查找陈版您之前在会计视野论坛较早的回复，您提到了“在FOB条件下，如果由进口商确定承运人和保险公司，并直接由进口商和承运人、保险公司谈判确定运费和保险费，出口商本质上属于代收代付性质的，可以冲减收入，因为出口商不承担谈判过程中的风险和报酬；在其他情况下，个人理解仍应作为销售费用处理”。 我们是否可以这样理解，因为B、C类客户运输公司选择及议价都由A自行选定，A承担了该等谈判过程相关的风险和报酬，故A公司应该就向客户收取的代垫运费款确认其他业务收入，并将支付的运费确认为销售费用（总额法）。即，A公司目前账务处理无误。而对于D类公司，因合同约定与实际执行不太一致，因根据实际情况以此判断，因实际A起到了自行选择了运输公司及议价的作用，故仍用总额法确认，分别确认其他业务收入及销售费用。即，A公司针对D类公司目前账务处理也无误。不知道我们这个理解对不对？是否有偏差？ 另外，我们查阅到您另一篇 2017 年的关于总额法/净额法的问题回复中提到：“对于收入确认和计量是采用总额法还是净额法的问题，必须综合考虑《计学撮要 2011 》P141~P146所述的四项因素，但不能过分强调其中某一条或者某几条的决定性作用。事实上，如果单纯考虑其中某一条因素，则在很多情况下，依据不同因素单独考虑得出的结论是互相矛盾的，这时就需要考虑着四条标准的主次顺序。一般理解，在这四条标准中，前两条标准（首要义务人、承担一般存货风险）的重要性大于后两条（定价和选择供应商的自主权、承担信用风险）。如果根据前两条已经得出应采用总额法还是净额法的结论，则可以不再考虑后两个因素的影响。” 依据这个思路，对于B类、D类合同条款，A公司不承担运输过程中丢失、毁损等的赔偿责任等，感觉应该不太符合首要义务人的标准，且对于代垫运费收入服务对应的一般存货风险我们暂没很好的思路判断，但感觉偏向于对于B类、D类情况采用净额法了？C类合同依据实际执行情况，与B、D类并无中重大差别，故依据上述判断也应该是净额法了？这里出现了与之前有些不同的判断，不知道是不是有哪个地方没理解到位？ 因为企业关于代垫运费产生的其他业务收入及销售费用都达到了千万级，且外销B类公司产生的代垫运费收入及费用金额较大，占比很高，总额法、净额法不同会计处理对报表影响还是挺大的。我们目前的理解可能还不是很到位，有些矛盾，还请陈老师，能够对于代垫运费收入中外销FOB和内销，即上述B、C、D类合同客户应采用的总额、净额法会计处理方式给予指导，若企业上述会计分录有其他不合理的地方也请指出哈。真的非常感谢陈老师的悉心指教。万分感谢!

回答人：chenyiwei
这个问题的讨论结论也是有一定的发展变化过程的。特别是在引入“代理人/主要责任人”的分析之后，目前我比较倾向于对销售方负责与承运人谈判签约但不承担交易后果，运费据实向买方收取（或从买方预付款中据实扣除），对运输过程中的损失不承担额外赔付责任的情况，认为卖方在运输方面是买方的代理人，运费按代收代付处理，即净额法确认收入。